【裁判字號】    97,訴,606
【裁判日期】    990429
【裁判案由】    侵權行為損害賠償
【裁判全文】
臺灣屏東地方法院民事判決               97年度訴字第606號
原      告  乙○○
訴訟代理人  許惠珠律師
            洪世崇律師
被      告  戊○○
            丙○○
            甲○○
            丁○○
            己○○
上列當事人間請求侵權行為損害賠償提起刑事附帶民事訴訟事件
，經本院刑事庭裁定移送前來（97年度附民字第150 號），本院
於民國99年4月15日言詞辯論終結，判決如下：
    主  文
被告應連帶給付原告新台幣佰拾萬元，及自民國九十七年九
月三十日起至清償日止，按週年利率百分之五計算之利息。
原告其餘之訴駁回。
訴訟費用由被告連帶負擔百分之八十三，餘由原告負擔。
本判決原告勝訴部分於原告以新台幣壹佰壹拾萬元供擔保後得假
執行。但被告如以新台幣佰拾萬元為原告預供擔保，得免為
假執行。
原告其餘假執行之聲請駁回。
    事實及理由
一、本件被告丙○○未於言詞辯論期日到場，核無民事訴訟法第
    386 條各款所列情形，爰依原告聲請，由其一造辯論而為判
    決。
二、原告主張：被告戊○○因積欠借款及賭債，竟覬覦原告及訴
    外人王進順經營砂石業獲利豐厚，明知原告所投資經營「有
    利開發企業有限公司」（以下稱有利公司）、「明星開發有
    限公司」（以下稱明星公司）之股東訴外人吳炎明，另有與
    「立富營造有限公司」（以下稱立富公司）共同承包「高雄
    市左營區自治新村新建統包工程」（以下稱左營工程），與
    原告完全無涉，被告戊○○亦未參與該項工程，並認為吳炎
    明因涉犯殺人案件羈押於臺灣屏東看守所無法出面而有機可
    乘，遂意圖勒贖原告。被告戊○○於民國97年1 月13日下午
    某時，在屏東縣里港鄉三和派出所旁其所有之工寮內，向共
    同飲酒之友人即被告丙○○、甲○○佯稱「某人積欠其工程
    款未還，甚至反過來向其要錢」，邀約二人前往「催收工程
    款」，被告戊○○隨即駕駛車號2629-LQ 號之黑色賓士自用
    小客車搭載被告丙○○、甲○○至位於屏東縣里港鄉里港大
    橋附近王進順所經營之「來順砂石場」，三人於97年1 月13
    日下午5 時30分許到達後，被告戊○○要求王進順打電話邀
    訴外人尤志聰（綽號「蕃薯」，係有利公司砂石廠廠長）到
    場，尤志聰則因患有口腔癌需北上作化學治療而婉拒，被告
    戊○○又要求王進順打電話給原告，王進順則佯稱其不知原
    告電話號碼，被告戊○○竟掏出一把疑似槍枝之物品，先出
    言「今天事情若未好好處理，將給你很難看」等語恐嚇王進
    順，再以該物品敲打王進順頭部，並與被告丙○○、甲○○
    將王進順強行押上被告戊○○之車輛，驅車至屏東縣里港鄉
    玉田村4 之52號尤志聰之住處，由被告戊○○下車向尤志聰
    要得乙○○所持用之行動電話號碼後，再回至被告戊○○之
    工寮。適被告戊○○之友人即被告丁○○、己○○前來該工
    寮找被告戊○○泡茶，被告戊○○再以同一理由邀渠二人加
    入「催收工程款」之行列，渠二人遂與被告戊○○、甲○○
    及丙○○共同基於恐嚇、妨害他人行動自由之犯意，被告戊○○先強制王進順致電給原告誘騙原告到場，王進順心生恐
    懼隨即以電話誘約原告至「來順砂石場」。被告戊○○駕駛
    上開黑色賓士車並搭載被告丙○○、甲○○及王進順，被告
    丁○○則駕駛車號0573-JQ 號之自小客車搭載被告己○○前
    去「來順砂石場」等候原告到來。原告甫至來順砂石場門口
    ，被告己○○便自後方堵住其背部，被告甲○○則持一把疑
    似槍枝之物品微指原告，被告戊○○並質問原告「左營工程
    分了沒？」，原告表示並不知情，被告戊○○聽聞後立即喊
    打，被告己○○、甲○○、丁○○隨即動手毆打原告。繼一
    陣毆打後，被告戊○○駕車搭載被告己○○、甲○○強押原
    告，並在車上取出手銬將原告扣上手銬、被告丁○○亦駕車
    搭載被告丙○○及王進順至國道10號高速公路土庫段橋下大
    水溝旁之橋墩下，被告繼續限制原告及王進順之行動自由。
    被告戊○○喝令二人蹲下，並再次質問原告「左營分了沒？
    」，只要原告回答不順被告戊○○之意，立刻遭被告一陣痛
    毆，且挾持過程中被告戊○○、甲○○各持一支疑似槍枝之
    物品威嚇原告及王進順，被告戊○○甚至出言「如果今天沒
    有好好處理，要將你們兩個挖洞活埋」等語恐嚇。原告在被
    毆之後，迫於無奈只好假意再電詢尤志聰「左營工程出多少
    ？」，且在被告威脅下，與被告戊○○之債權人訴外人陳崑
    祥電話聯絡，向陳崑祥應允承擔被告戊○○所積欠新臺幣（
    下同）386 萬元之債務。在幾番折騰後，被告戊○○開口「
    左營工程土石出貨30萬立方公尺，每1 立方可賺100 元，一
    人分一半，故原告應同意支付1,500 萬元，再扣除原告承擔
    其積欠陳崑祥之債務部分加計利息算成500 萬元及原告、王
    進順可領回今日之『醫藥費』100 萬元後，原告應於明日支
    付現金400 萬元及開票500 萬元償還」，以此條件勒贖原告
    ，原告為換取自身之生命、身體自由，而選擇同意依其所求
    於翌日交付贖款。被告戊○○復要求原告致電屏東縣前縣議
    員訴外人梁清旺委請其擔保原告所做之上開承諾。被告戊○○見目的已大致達成後，始同意恢復原告及王進順之自由，
    令被告丁○○駕車與己○○將原告及王進順載回來順砂石場
    而予以釋放，被告戊○○則駕車與被告丙○○、甲○○離開
    現場。被告戊○○旋即於97年1 月13日晚上8 時許，打電話
    予不知情之友人楊秀文告知其與原告方才因工程糾紛外出談
    判，楊秀文因與原告係舊識，隨即出於關心聯絡原告問其是
    否安好，原告則因一時無法籌出巨額現金，委請楊秀文居間
    央請被告戊○○同意由原告改為明日支付即期支票300 萬元
    及三張200 萬元遠期支票，經被告戊○○同意後，原告因畏
    懼當面交付給被告戊○○恐再遇不測，遂將以訴外人盧政帆
    為發票人，支票號碼AC0000000 號，票面金額300 萬元之即
    期支票1 張（下稱系爭支票）及支票號碼AC0000000 號、AC
    0000000 號及AD0000000 號，票面金額均200 萬元之遠期支
    票3 張交付給楊秀文，再由楊秀文轉交給被告戊○○。被告
    戊○○收得票據後委請其不知情之大嫂訴外人王家珍於97年
    1 月14日下午2 時，持系爭支票至屏東縣里港鄉陽信商業銀
    行里港分行提示票據兌現後將現金300 萬元交給被告戊○○
    。嗣經原告報警處理，為警循線查獲。被告上開不法犯罪行
    為，自應負侵權行為連帶損害賠償責任。原告因被告之侵害
    行為受有系爭支票面額300 萬元遭兌領之財產上損害及因遭
    拘禁期間，分秒擔心生命、身體將遭不法侵害，所受身心重
    創巨大，經數年仍無法撫平，請求精神慰撫金100 萬元等語
    。並聲明：(1)被告應連帶給付原告400 萬元及自訴狀繕本送
    達翌日起至清償日止，按週年利率5%計算之利息。(2)願供擔
    保，請准宣告假執行。
三、被告甲○○、丁○○、己○○抗辯略以：伊並沒有拿到系爭
    支票的錢，不應該由伊賠償，況現在也沒有辦法賠償等語；
    被告戊○○則略稱：請求依法判決，現服刑中，沒有辦法賠
    償等語；被告丙○○則經合法通知，未於言詞辯論期日到場
    ，復未提出書狀作任何聲明或陳述。
四、法院判斷
  (一)原告主張於上開時、地遭被告私行拘禁，並於強暴脅迫下交
    付被告戊○○系爭支票，致系爭支票已遭提領300 萬元之事
    實，被告並因此涉犯擄人勒贖及妨害自由犯行，業經本院刑
    事庭分別以97年度重訴字第9 號及98年度重訴緝字第2 號判
    處罪刑在案，有該刑事案卷可參，復為被告所不爭執，自堪
    信原告之上開主張為真正。
  (二)按因故意或過失，不法侵害他人之權利者，負損害賠償責任
    。故意以背於善良風俗之方法，加損害於他人者亦同。數人
    共同不法侵害他人之權利者，連帶負損害賠償責任；不能知
    其中孰為加害人者，亦同。造意人及幫助人，視為共同行為
    人。民法第184 條第1 項、第185 條分別定有明文。又民事
    上之共同侵權行為與刑事上之共同正犯，其構成要件並不完
    全相同，共同侵權行為人間不以有意思聯絡為必要，數人因
    過失不法侵害他人之權利，苟各行為人之過失行為，均為其
    所生損害共同原因，即所謂行為關連共同，亦足成立共同侵
    權行為，依民法第185 條第1 項前段之規定，各過失行為人
    對於被害人應負全部損害之連帶賠償責任（最高法院67年度
    台上字第1737號判例意旨參照）。查本件原告遭被告戊○○
    勒贖之系爭支票，係因被告丙○○、甲○○、己○○及丁○○以非法之方法拘禁原告身體自由致原告於受強暴脅迫下所
    交付，是被告之行為，在客觀上顯均為原告受勒贖系爭支票
    款項之共同原因，揆諸上開法條規定及判例意旨，被告所為
    已足成立共同侵權行為，應對原告負連帶損害賠償責任，是
    被告丙○○、甲○○、己○○及丁○○抗辯：伊未拿到系爭
    支票的錢，不應由伊賠償等語，自不足採。從而，原告依侵
    權行為損害賠償之法律關係，請求被告連帶賠償遭勒贖之系
    爭支票款項300 萬元，即屬有據。
  (三)次按不法侵害他人之身體、健康、名譽、自由、信用、隱私
    、貞操，或不法侵害其他人格法益而情節重大者，被害人雖
    非財產上之損害，亦得請求賠償相當之金額。其名譽被侵害
    者，並得請求回復名譽之適當處分，民法第195 條第1 項定
    有明文。又慰撫金之酌給標準與財產上損害之計算不同，然
    非不可斟酌雙方身分資力與加害程度，及其他各種情形核定
    相當之數額，最高法院著有51年度台上字第223 號判例意旨
    可資參照。本院審酌原告身體受拘禁之時間及被告故意之作
    為，兼衡及兩造之身分、地位等一切情狀，認為原告請求精
    神慰撫金以30萬元為適當，逾此部分之請求，尚嫌過高，不
    應准許。
五、綜上所述，原告本於侵權行為連帶損害賠償之法律關係，請
    求被告連帶賠償330 萬元，及自訴狀繕本送達被告翌日即97
    年9 月30日起至清償日止，按週年利率5%計算之利息，為有
    理由，應予准許，至逾此部分之請求，則無理由，應予駁回
    。
六、原告陳明願供擔保請准宣告假執行，關於其勝訴部分，核無
    不合，爰酌定相當之擔保金額，予以准許；至其敗訴部分，
    其假執行之聲請已失所附麗，應予駁回。
七、訴訟費用負擔之依據：民事訴訟法第79條、第85條第2 項。
中    華    民    國    99    年    4     月    29    日
                        民事第二庭  法  官     陳威宏
正本係照原本作成。
如對判決上訴，須於判決送達後二十日內向本院提出上訴狀，其
未表明上訴理由者，應於提出上訴後二十日內向本院補提理由書
狀（均須按他造當事人之人數附繕本）。
中    華    民    國    99    年    4     月    29    日
                                    書記官      陳勃諺

司法院資訊處製作；財團法人民間司法改革基金會備份。
